【裁判字號】    92,訴,591
【裁判日期】    920605
【裁判案由】    偽造文書等
【裁判全文】
臺灣彰化地方法院刑事判決                          九十二年度訴字第五九一號
    公  訴  人  臺灣彰化地方法院檢察署檢察官
    被      告  甲○○
右列被告因偽造文書等案件，經檢察官聲請簡易判決處刑（九十二年度偵字第二００
六號），本院改依通常程序審理，判決如左：
    主      文
甲○○共同行使變造私文書，足以生損害於公眾及他人，處有期徒刑陸月，如易科罰
金以佰元折算壹日。緩刑年。
扣案之變造為ＲＫ00000000號統一發票壹張沒收。
    事      實
一、甲○○於民國九十二年二月間，經由某不詳姓名年籍之成年男子介紹，得知綽號
    「生哥」之成年男子欲託人以變造號碼之統一發票，向金融機構詐領獎金，並可
    從中獲得不詳金額之報酬，竟因失業欠缺經濟來源，而與「生哥」及不詳姓名男
    子共同基於意圖為自己不法所有及行使變造私文書之犯意聯絡，於九十二年二月
    二十六日上午十一時四十分許，由該不詳姓名男子開車載甲○○至彰化縣員林鎮
    ○○路一八０號中央信託局員林分局前，並將「生哥」所交付、由原有編號ＲＫ
    00000000號變造成ＲＫ00000000號得獎號碼之統一發票一張，
    交予甲○○入內兌領獎金新台幣（下同）一千元。甲○○明知有偽，仍持該張變
    造之統一發票向該局行員提示而行使之，欲利用行員疏於注意之際詐領獎金，足
    以生損害於國庫收益及中央信託局。倖因該分局營業課課長陳清螢察覺有異，乃
    以電話向原開立統一發票之商家查詢，經確認號碼業經變造後隨即報警處理，致
    甲○○未能領取獎金而無從遂其詐欺取財犯行，並當場扣得「生哥」所有供前揭
    犯罪使用之變造統一發票一張。原先在外駕車負責載送甲○○之不詳姓名男子，
    則聞風迅速逃離現場，致未予查獲。
二、案經彰化縣警察局員林分局報請臺灣彰化地方法院檢察署檢察官偵查後，聲請簡
    易判決判刑，由本院改依通常程序審理。
    理      由
一、右揭事實，業據被告甲○○於警詢及偵審中坦承不諱，核與被害人陳清螢於警詢
    時指訴情節相符，並有變造之統一發票一張附卷可稽。而依原開立統一發票店家
    提供資料所示，編號ＲＫ00000000號統一發票與扣案之變造統一發票經
    比對結果，除號碼明顯有異外，其餘消費時間、商品名稱、消費金額均屬相符，
    應係遭人以塗改號碼方式變造而來；又真正編號ＲＫ00000000號之統一
    發票，其消費時間為九十一年十一月十一日十六時五十三分，消費金額為一百八
    十元，又與本案查扣之變造統一發票係同日二十一時十八分消費，金額為三十三
    元之情形迥然有別，益徵被告前揭自白應屬實情。本案事證已臻明確，被告犯行
    至堪認定。
二、按統一發票係營業稅法第三十二條第一項所定營業人銷售貨物或勞務，開立予買
    受人之憑證，性質上屬私文書。觀之同法條第三項明定：「統一發票，由政府印
    製『發售』，或核定營業人『自行印製』……。」尤為明瞭。至財政部依營業稅
    法第五十八條訂定之「統一發票給獎辦法」，旨在防止逃漏、控制稅源及促進統
    一發票之推行，而以定期開獎，給予獎金之方式，鼓勵買受人向營業人索取統一
    發票，為其附隨目的。又有價證券固以實行券面所表示之權利時，必須占有該券
    為特質，但具有此項特質之證券（文書），在論理法則上，不能解釋為均屬有價
    證券（最高法院八十九年度台上字第二六０八號刑事判決要旨參照）。而統一發
    票既為一般私文書性質，其上發票號碼縱經塗改為得獎號碼，對其文書性質尚不
    生影響，應認係變造私文書犯行，而無從逕認為偽造（臺灣高等法院暨所屬法院
    八十九年度法律座談會刑事類第二號研討結果同此結論）。核被告甲○○持塗改
    編號之統一號碼向金融機構詐騙財物未遂，所為係犯刑法第二百十六條、第二百
    十條之行使變造私文書罪，及同法第三百三十九條第三項、第一項之詐欺取財未
    遂罪。被告與不詳姓名男子及「生哥」等三人就上開犯罪之實施，有犯意聯絡及
    行為分擔，均為共同正犯。至於被告係於「生哥」變造統一發票完成後，始同意
    代為兌領，就其參與犯罪前之變造私文書部分自無與「生哥」等人成立共犯之餘
    地，附此敘明。又被告所犯上開二罪間，有方法結果之牽連關係，應從較重之行
    使變造私文書罪論處。爰審酌被告貪圖一時經濟利益，持變造發票向金融機構詐
    領獎金，對於國家財政金融之不利影響非屬輕微，雖其所欲領取獎金金額不高，
    但仍有嚴予處罰以杜絕被告僥倖心理之必要；惟念及被告犯罪後坦承犯行，對於
    所犯亦深表悔悟，及其犯罪動機、目的、手段、犯後態度、具有國中畢業學歷之
    智識程度等一切情狀，量處如主文所示之刑，併諭知易科罰金之折算標準，以示
    懲儆。又被告前未曾受有期徒刑以上刑之宣告，有刑案資料查註紀錄表及臺灣高
    等法院被告全國前案紀錄表在卷可按，其經此教訓，當知警惕，應無再犯之虞，
    本院審酌上情，認主文所宣告之刑，以暫不執行為宜，爰併宣告緩刑三年，以啟
    自新。扣案之變造統一發票一張，係共犯「生哥」所有供被告共同犯罪所用之物
    ，業據被告供認在卷，應依刑法第三十八條第一項第二款之規定，宣告沒收。
據上論斷，應依刑事訴訟法第四百五十二條、第二百九十九條第一項前段，刑法第二
十八條、第二百十條、第二百十六條、第三百三十九條第一項、第三項、第五十五條
、第四十一條第一項前段、第七十四條第一款、第三十八條第一項第二款，罰金罰鍰
提高標準條例第一條前段、第二條，判決如主文。
本案經檢察官鮑慧忠到庭執行職務。
中    華    民    國    九十二      年      六      月        五        日
                                臺灣彰化地方法院刑事第三庭
                                    法      官  高  文  崇
右正本證明與原本無異。
如不服本判決，應於判決送達後十日內向本院提出上訴狀( 須附繕本 )。
告訴人或被害人對於判決如有不服具備理由請求檢察官上訴者，其上訴期間之計算係
以檢察官收受判決正本之日期為準。
                                    法院書記官  謝  志  鑫
中    華    民    國    九十二      年      六      月      十二        日
刑法第二百十條
偽造、變造私文書，足以生損害於公眾或他人者，處五年以下有期徒刑。
刑法第二百十六條
行使第二百十條至第二百十五條之文書者，依偽造、變造文書或登載不實事項或使登
載不實事項之規定處斷。
刑法第三百三十九條
意圖為自己或第三人不法之所有，以詐術使人將本人或第三人之物交付者，處五年以
下有期徒刑、拘役或科或併科一千元以下罰金。
以前項方法得財產上不法之利益或使第三人得之者亦同。
前二項之未遂犯罰之。


司法院資訊處製作；財團法人民間司法改革基金會備份。
